【裁判字號】    98,交聲,1930
【裁判日期】    980720
【裁判案由】    聲明異議
【裁判全文】
臺灣高雄地方法院交通事件裁定    98年度交聲字第1930號
原處分機關  交通部公路總局高雄區監理所
異  議  人  甲○○
上列異議人即受處分人因違反道路交通管理處罰條例案件，對於
交通部公路總局高雄區監理所於民國98年6 月9 日所為之裁決處
分（原處分案號：高監自裁字第裁80-Z00000000號）聲明異議，
本院裁定如下：
    主  文
原處分關於甲○○酒精濃度超過規定標準，吊扣駕駛執照拾貳個
月之處分撤銷。
上開撤銷部分不罰。
    理  由
一、按汽車駕駛人，駕駛汽車經測試檢定，酒精濃度超過規定標
    準者者，處新台幣（下同）15,000元以上60,000元以下罰鍰
    ，並當場移置保管其車輛及吊扣其駕駛執照1 年，道路交通
    管理處罰條例第35條第1 項第1 款定有明文；且汽車駕駛人
    ，有前述違反第35條第1 項規定之情形者，應接受道路交通
    安全講習，同條例第24條第1 項第2 款亦有明文。末按違反
    道路交通管理處罰條例第35條第1 項第1 款之事件，吐氣所
    含酒精濃度超過每公升0.25毫克以上未滿0.4 毫克，於期限
    內繳納罰鍰或到案聽候裁決，違規車別為小型車者處19,500
    元罰鍰，亦有違反道路交通管理事件統一裁罰基準及處理細
    則第2 條及違反道路交通管理事件統一裁罰基準表可參。
二、原處分意指略以：經查，異議人即受處分人甲○○於民國98
    年6 月4 日下午2 時25分許，明知飲酒後不得駕駛車輛，仍
    駕駛尹德彰所有車牌號碼3278-KR 號自小客貨車，行經國道
    一號北上346.8 公里處，為警攔檢盤查並對受處分人進行酒
    精濃度檢測，測得酒精呼氣值達每公升0.33毫克，即以受處
    分人違反道路交通管理處罰條例第35條第1 項第1 款規定，
    當場掣單舉發，並指定應向通知單所載之應到案處所聽候裁
    決或自動繳納。後由原處分機關即交通部公路總局高雄區監
    理所於98年6 月9 日以駕駛人酒精濃度超過規定標準，違反
    道路交通管理處罰條例第35條第1項、違反道路交通管理事
    件統一裁罰基準及處理細則第43條、第44條、第67條及違反
    道路交通管理事件統一裁罰基準表之規定為由，裁處吊扣駕
    駛執照12個月及施以道安講習（罰鍰19,500元已於98年6 月
    4 日繳納），上揭事實，有內政部警政署國道公路警察局舉
    發違反道路交通管理事件通知單（公警交字第Z00000000 號
    ）、酒精呼氣值檢測單、高雄區○○○○○道路交通管理事
    件裁決書（高監自裁字第裁80-Z00000000號各1 紙附卷可稽
    。又異議人之小型車車駕駛執照，業於96年8 月24日經原處
    分機關因他案逕行裁決註銷，其目前僅有普通重型機車駕駛
    執照，而原處分機關執行吊扣駕駛執照之處分時，係要求吊
    扣異議人普通重型機車駕駛執照等情，亦經異議人陳述明確
    ，且有高雄區○○○○○道路交通管理事件不服裁決異議案
    件移送書1 份、駕駛基本資料1 紙在卷足憑。
三、聲明異議意旨略以：伊因酒後駕車遭警攔檢，酒精濃度超出
    標準而受罰，已繳交罰鍰，且並無異議，然伊不知汽車駕駛
    已遭註銷，故已無汽車駕照，不能再沒有機車駕照等語。
四、經查：
（一）受處分人於98年6 月15日收受上開裁決書後，於同年月29
      日向原處分機關聲明異議，有送達證書1 紙及交通部公路
      總局高雄區監理所收文戳在卷可查，足認其聲明異議於接
      到裁決書之翌日起20日內提出，程序上應屬適法，合先敘
      明。
（二）而道路交通管理處罰條例第68條曾於94年12月14日修正公
      布，並自95年3 月1 日開始施行，原條文規定：「汽車駕
      駛人，因違反本條例及道路交通安全規則之規定，受吊扣
      或吊銷駕駛執照處分時，吊扣或吊銷其持有各級車類之駕
      駛執照」，修正後改為：「汽車駕駛人，因違反本條例及
      道路交通安全規則之規定，受吊銷駕駛執照處分時，吊銷
      其持有各級車類之駕駛執照」。觀其提案修正理由「原條
      文將違法或違規駕駛人所持有各級車類之駕駛執照一併吊
      扣或吊銷失之過酷，影響人民工作及生活甚鉅，爰修正之
      」（詳卷附立法院公報第94卷第70期院會紀錄第138 頁）
      ，顯見依現行道路交通管理處罰條例規定，不得吊扣駕駛
      人所持有他級駕駛執照。從而，於為吊扣駕駛人駕駛執照
      之處分時，自僅得吊扣駕駛人違規時所駕駛該級車類之駕
      駛執照，以限制其繼續駕駛該級車類行駛道路之權利，非
      能再吊扣其持有各級車類之駕駛執照。
（三）是受處分人駕駛自用小客貨車違反道路交通管理處罰條例
      第35條第1 項第1 款之規定，本應吊扣其小型車駕駛執照
      1 年。惟異議人既無小型車之駕駛執照可供吊扣，即無從
      執行該部分之處分，依上開說明，原處分機關所為吊扣駕
      照12個月之處分係屬違法，應予撤銷。
五、綜上，原處分機關既僅能吊扣受處分人之小型車駕駛執照，
    不得逕以吊扣其普通重型機車之駕駛執照代替，是受處分人
    提出本件聲明異議，非無理由，原處分機關於吊扣受處分人
    重型機車駕駛執照12個月部分之處分自應予以撤銷，並就該
    部分為不罰之諭知。
六、依道路交通案件處理辦法第20條前段，爰裁定如主文。
中    華    民    國    98    年    7     月    20    日
                  交通法庭    法  官   張琬如
以上正本證明與原本無異。
如不服本裁定，應於收受送達後5 日內向本院提出抗告狀。
中    華    民    國    98    年    7     月    22    日
                              書記官   劉甄庭


司法院資訊處製作；財團法人民間司法改革基金會備份。
